【裁判字號】    95,易,81
【裁判日期】    951026
【裁判案由】    贓物
【裁判全文】
臺灣苗栗地方法院刑事判決                95年度易字第81號
公  訴  人  臺灣苗栗地方法院檢察署檢察官
被      告  庚○○
                    現另案在臺灣臺中監獄執行中
上列被告因贓物案件，經檢察官提起公訴（94年度偵字第4192號
），本院判決如下：
    主  文
庚○○無罪。
    理  由
一、公訴意旨：
    (一)起訴事實：
      1.被告庚○○於民國94年9 月間，在臺中市「金寶山」電
        動玩具場外，明知姓名年籍不詳、綽號「阿明」之男子
        所交付之如附表編號2 、3 所示之行動電話2 支，均係
        來源不明之贓物，竟予以收受。
      2.被告又基於概括之犯意，連續於94年8 、9 月間，在臺
        中市○○路附近之某市場內，明知某不詳姓名年籍之人
        所販賣之如附表編號1 、4 、5 所示之行動電話3 支，
        均係來源不明之贓物，仍向之購買。
    (二)起訴法條及罪名：
      1.刑法第349 條第1 項之收受贓物罪。
      2.刑法第349 條第2 項之故買贓物罪
二、檢察官之舉證：
    (一)被告庚○○於警詢及偵查中之自白。
    (二)被害人乙○○、己○○、丙○○於警詢時之指述。
    (三)證人張賀閔於警詢時之證述。
    (四)證人甲○○於偵查中之證述。
    (五)贓物認領保管單4 紙。
    (六)照片11張。
三、被告之辯解：
    被告否認犯行，辯稱：如附表編號2 、3 所示行動電話2 支
    係「阿明」要幫伊買毒品，收下伊交付之新臺幣1 萬元後，
    交給伊之抵押品，沒想到「阿明」一去不回，伊有去找過但
    找不到，就把行動電話留在家中，其餘3 支行動電話是在跳
    蚤市場以總計5 、6 千元之價格購得，警察到家中搜索時，
    伊才知道上開手機均是贓物等語。
四、本院之判斷：
    (一)法律依據：
      1.按犯罪事實應依證據認定之，無證據不得認定犯罪事實
        ，刑事訴訟法第154 條第2 項定有明文。
      2.最高法院30年上字第816 號判例亦指出：認定不利於被
        告之事實，須依積極證據，苟積極證據不足為不利於被
        告事實之認定時，即應為有利於被告之認定，更不必有
        何有利之證據。
      3.又認定犯罪事實所憑之證據，雖不以直接證據為限，間
        接證據亦包括在內，然而無論直接或間接證據，其為訴
        訟上之證明，須於通常一般之人均不致有所懷疑，而得
        確信其為真實之程度者，始得據為有罪之認定，倘其證
        明尚未達到此一程度，而有合理之懷疑存在時，事實審
        法院復已就其心證上理由予以闡述，敘明其如何無從為
        有罪之確信，因而為無罪之判決，尚不得任意指為違法
        ，此經最高法院76年台上字第4986號判例闡釋甚明。
    (二)無罪之理由：
      1.如附表所示之5 支行動電話，分別係乙○○、丁○○、
        溫錦清、丙○○、甲○○所有，並在其等住處遭竊之物
        乙節，業經被害人乙○○、己○○、丙○○於警詢時指
        述及證人張賀閔（丁○○之兄）於警詢時、甲○○於偵
        查中證述明確，並有乙○○、己○○、丙○○、張賀閔
        立具之贓物認領保管單4 紙在卷可資佐證，堪認屬實。
        故本件所應審究之主要爭點，即為被告收受或購買上開
        行動電話時，對各該行動電話為贓物之事實是否有所認
        識。
      2.就起訴事實1.部分，公訴人以：被告透過「阿明」買毒
        品，應對「阿明」有所信任，不須收受行動電話做為擔
        保，又事後理應將之交還「阿明」，以換回金錢或毒品
        ，而非留在家中等語，認被告知悉如附表編號2 、3 所
        示2 支行動電話為贓物。惟查：電子遊藝場所大多出入
        份子複雜，成為毒品交易或其他不法行為進行之溫床，
        此毋寧是現下之社會實況，被告所稱在電動玩具店外找
        到自稱可以代其購買毒品之「阿明」，經驗上並非不合
        理之事。而毒品之購買價格昂貴，販賣利潤頗高，即便
        在有經常性供需關係之上下手之間，一手交錢、一手交
        貨之交易模式中，上手偷斤減兩、欺罔不實，下手自備
        電子磅秤於事後秤重之情形，仍時有所聞，足見毒品交
        易雙方重視者係實際利害，而非信任，本件「阿明」自
        身並無可售予被告之毒品，能否購得毒品尚不確定，又
        非被告經常交易毒品之對象，若非提供其他有價值之擔
        保品以取信於被告，被告豈願輕易將1 萬元鉅資交予「
        阿明」？是被告取得上開2 支行動電話，猶難排除確係
        出於保障交易安全考量之可能性。又販賣毒品既屬重罪
        ，提供毒品者為避免檢警查緝，對外儘可能掩飾其真實
        身分，並以隱密、不易追蹤之方式與需用毒品者聯絡，
        亦屬常態，是購毒者對其毒品上源之認識僅止於綽號、
        活動範圍，其餘一概不知之情形，所在多有，則被告辯
        稱事後「阿明」下落不明，伊曾設法尋找，但找不到等
        語，自不能認定必屬不實。此外，目前擁有1 支以上行
        動電話之人已不在少數，「阿明」一次交付2 支行動電
        話予被告，客觀上並不足以啟人疑竇，被告暫將2 支行
        動電話留置家中，亦有可能係欲待日後有機會遭遇「阿
        明」時再提出交換，況若被告早知其為贓物，豈有不儘
        快設法脫手變現，反倒放置家中致為警查獲之理？綜上
        說明，公訴人所為之舉證及論述，尚不足據為對被告不
        利之認定。
      3.就起訴事實2.部分，公訴人以：被告已有手機，生活上
        也不很富裕，若非手機價格顯然較一般行情更加便宜，
        不至於另外購買多支手機等語，主張被告對如附表編號
        1 、4 、5 所示3 支行動電話來路不明之事實有所認識
        。然則，被告於偵查中之自白，僅為「我承認買贓物」
        （偵卷第71頁），從未自陳知悉該等物品為贓物後仍予
        購買，不能遽認為有坦承檢察官所述犯罪事實之意思；
        其於偵、審中所稱「賊仔市場（台語）」，語意亦非販
        賣贓物之市場，實際上應指陳列販賣二手物品之「跳蚤
        市場」，此觀審理中被告所供：「有人跟我說那邊是跳
        蚤市場，買東西都很便宜…」（本院卷第66頁）及證人
        即案發當時被告之女友戊○○所證：該處全部都是在賣
        二手貨，類似跳蚤市場等語（本院卷第60、62頁）即可
        明瞭，故不能以被告自稱在「賊仔市場」購買，即認其
        有故買贓物之認識。被告雖未能指出購得行動電話之跳
        蚤市場其精確位置，僅泛稱：「在雙十路那邊，旁邊有
        個公園、有座天橋」，仍與證人戊○○所述：是在路旁
        ，附近有個公園、有座天橋等語（本院卷第61頁）相符
        ，且臺中市○○○路、復興路口確有販賣二手貨攤商集
        合、歷史悠久之大型跳蚤市○○○○○路、臺中公園之
        距離不遠，自由路、雙十路口亦有天橋1 座，證人戊○○亦證稱：該處有賣衣服、鞋子、古董、手機、水果、
        想得到的家用品都有（本院卷第60頁），則被告所指市
        場，不無可能即上開位在自由路、復興路口之跳蚤市場
        ，或附近模式相類、規模較小之舊貨市場。而依常情，
        一般人出售自己使用一段時間之舊行動電話，有在設有
        店面之通訊行為之者，亦有帶到固定或流動之跳蚤市場
        販賣者，許多收購舊貨之攤商為避免購入贓物，尚有登
        載出售人姓名資料、製作交易紀錄之習慣，故倘若所陳
        列、販賣之物品價格僅係較為便宜，未達難以想像之低
        廉程度，在經驗上實不足以令人懷疑該等物品為來路不
        明之贓物。由卷附3 支行動電話之照片（偵卷第78、91
        、99頁），可知上開3 支行動電話均非全新之話機，參
        以被害人乙○○稱如附表編號1 所示行動電話價值約5
        千元許（偵卷第89頁），被害人丙○○稱如附表編號4
        所示行動電話價值約1 千元許（偵卷第76頁），證人甲○○更稱：手機丟掉後沒有報警，丟掉就算了，也不想
        領回，不要了（偵卷第107 、108 頁），顯見3 支行動
        電話於被告購買時總計之市場價值，應未超逾被告所支
        付之5 、6 千元甚多，被告既係以尚在其預期中（跳蚤
        市場販售物品應有之便宜價格）即稍低於一般行情之價
        格，購入上開3 支行動電話，自難認其有故買贓物之主
        觀犯意。至於被告本身已有使用中之行動電話，又另行
        購入3 支之行為，以被告所稱其有收集、把玩行動電話
        之嗜好，及時下年輕族群動輒持有2 、3 支行動電話之
        現象觀之，未必為不自然之事；又以較低廉代價取得所
        需資源乃人之天性，況依被告所供及證人戊○○所證，
        被告隨時可以自其父親處取得金錢花用，事實上根本不
        存在資力不佳之問題，焉能以此推論其購買贓物之動機
        ？綜上所述，此部分公訴人所為之舉證及論述，亦不足
        據為不利於被告事實之認定。
      4.從而，本院無法形成確信被告有公訴人所指收受或故買
        贓物犯行之心證，被告被訴收受贓物及購買贓物之犯行
        ，均屬不能證明，揆諸前揭法律規定及判例意旨，自應
        諭知被告無罪之判決。
據上論斷，應依刑事訴訟法第301 條第1 項，判決如主文。
本案經檢察官石東超到庭執行職務。
中    華    民    國    95    年    10    月    26    日
                  刑事第一庭    審判長法  官  劉興浪
                                      法  官  顧正德
                                      法  官  羅貞元
以上正本證明與原本無異。
如不服本判決，應於判決送達後10日內向本院提出上訴狀（應抄
附繕本）。告訴人或被害人如對於本判決不服者，應具備理由請
求檢察官上訴，其上訴期間之計算係以檢察官收受判決正本之日
期為準。
                                      書記官  劉秋雯
中    華    民    國    95    年    11    月    2     日
附表：
┌──┬─────────┬───┬─────────┐
│編號│廠牌、顏色、序號  │所有人│失竊時間、地點    │
├──┼─────────┼───┼─────────┤
│1   │ALCATEL 牌、銀色  │乙○○│94年9 月4 日3 、5 │
│    │000000000000000 號│      │時許，在臺中縣豐原│
│    │                  │      │市南陽新村131-1 號│
│    │                  │      │住處遭竊          │
├──┼─────────┼───┼─────────┤
│2   │PANASONIC 牌、銀色│丁○○│94年9 月6 日1 、2 │
│    │000000000000000 號│      │時許，在苗栗縣豐原│
│    │                  │      │市○○里○○鄰○○路│
│    │                  │      │35巷9 號住處遭竊  │
├──┼─────────┼───┼─────────┤
│3   │GPLUS 牌、銀色    │己○○│94年9 月20日4 時許│
│    │000000000000000 號│      │，在苗栗縣大湖鄉義│
│    │                  │      │和村9 鄰南昌路富民│
│    │                  │      │巷12號住處遭竊    │
├──┼─────────┼───┼─────────┤
│4   │ANYCALL 、銀色    │丙○○│94年9 月29日3 、4 │
│    │000000000000000 號│      │時許，在臺中縣后里│
│    │                  │      │鄉○○村○ 鄰○村路│
│    │                  │      │198 號住處遭竊    │
├──┼─────────┼───┼─────────┤
│5   │MOTOROLA牌、紅色  │甲○○│在臺中縣神岡鄉新庄│
│    │000000000000000 號│      │村和睦路417 巷24號│
│    │                  │      │住處遭竊          │
└──┴─────────┴───┴─────────┘


司法院資訊處製作；財團法人民間司法改革基金會備份。
